【裁判字號】    98,審訴,4710
【裁判日期】    990129
【裁判案由】    毒品危害防制條例
【裁判全文】
臺灣高雄地方法院刑事判決            98年度審訴字第4335號
公  訴  人  臺灣高雄地方法院檢察署檢察官
被      告  乙○○
上列被告因毒品危害防制條例案件，經檢察官提起公訴（98年度
毒偵字第5972、5883、6237、6600、6648、6809號），被告於準
備程序中就被訴事實均為有罪之陳述，經本院告知簡式審判程序
之旨，並聽取被告與公訴人之意見後，本院合議庭裁定由受命法
官獨任進行簡式審判程序，判決如下：
    主  文
乙○○犯施用第一級毒品罪，累犯，處有期徒刑拾月；又犯持有
第一級毒品罪，累犯，處有期徒刑參月，扣案之海洛因壹包（驗
前淨重零點零陸貳公克，驗餘淨重零點零伍貳公克，含包裝袋壹
只）沒收銷燬之；又犯施用第一級毒品罪，累犯，處有期徒刑拾
月；又犯持有第一級毒品罪，累犯，處有期徒刑參月，扣案之海
洛因壹包（驗前淨重零點零伍參公克，驗餘淨重零點零肆伍公克
，含包裝袋壹只）沒收銷燬之；又犯施用第一級毒品罪，累犯，
處有期徒刑拾月；又犯持有第一級毒品罪，累犯，處有期徒刑參
月，扣案之海洛因壹包（驗前淨重零點零伍捌公克，驗餘淨重零
點零肆玖公克，含包裝袋壹只）沒收銷燬之；又犯施用第一級毒
品罪，累犯，處有期徒刑拾月；又犯持有第一級毒品罪，累犯，
處有期徒刑參月，扣案之海洛因壹包（驗前淨重零點零伍玖公克
，驗餘淨重零點零伍壹公克，含包裝袋壹只）沒收銷燬之；又犯
施用第一級毒品罪，累犯，處有期徒刑拾月，扣案之注射針筒壹
支沒收；又犯持有第一級毒品罪，累犯，處有期徒刑參月，扣案
之海洛因壹包（驗前淨重零點零玖公克，驗餘淨重零點零捌壹公
克，含包裝袋壹只）沒收銷燬之；又犯施用第一級毒品罪，累犯
，處有期徒刑拾月，扣案之注射針筒壹支沒收。應執行有期徒刑
伍年貳月，扣案之海洛因伍包（驗前淨重分別為零點零陸貳公克
、零點零伍參公克、零點零伍捌公克、零點零伍玖公克、零點零
玖公克，驗餘淨重分別為零點零伍貳公克、零點零肆伍公克、零
點零肆玖公克、零點零伍壹公克、零點零捌壹公克，含包裝袋伍
只）均沒收銷燬之，扣案之注射針筒貳支均沒收。
    事實及理由
一、犯罪事實：
    乙○○前因施用毒品案件，經臺灣屏東地方法院以91年度毒
    聲字第87號裁定觀察、勒戒，因有繼續施用毒品傾向，又經
    同院以91年度毒聲字第244 號裁定令入戒治處所執行強制戒
    治，經裁定停止戒治處分後，於民國92年2 月27日執行完畢
    ，並經臺灣屏東地方法院檢察署檢察官以92年度戒毒偵字第
    33 號 為不起訴處分確定。其於前揭強制戒治執行完畢後5
    年內，又於93年間，因連續施用第一、二級毒品等案件，經
    臺灣屏東地方法院以93年度訴字第307 號判處有期徒刑9 月
    、4 月確定；另於93年間，因竊盜案件，經臺灣高等法院高
    雄分院以93年度上易字第526 號判處有期徒刑10月確定，上
    開各罪經定應執行刑為有期徒刑1 年9 月確定，於95年3 月
    6 日執行完畢出監。詎其不知悔改，先後為下列犯行：
 (一) 於98年9 月9 日上午10時許，在高雄市前鎮區○○○路18號
    「大都會網咖」廁所內，基於施用第一級毒品海洛因之犯意
    ，以注射方式，施用第一級毒品海洛因1 次。又基於持有第
    一級毒品海洛因之犯意，於98年9 月9 日下午3 時20分許，
    在高雄市○鎮區○○路某電玩店前，向不詳真實姓名年籍、
    綽號「眼鏡仔」之成年男子，以新臺幣（下同）500 元之代
    價，購得第一級毒品海洛因1 包（驗前淨重0.062 公克，驗
    餘淨重0.052 公克，含包裝袋1 只）而持有之。嗣於98年9
    月9 日下午3 時30分許，為警在上開「大都會網咖」查獲，
    並扣得上述海洛因1 包，經採尿送驗，結果呈可待因、嗎啡
    陽性反應，而查悉上情。
 (二) 於98年9 月21日上午10時許，在高雄市前鎮區「班超公園」
    公廁內，基於施用第一級毒品海洛因之犯意，以注射之方式
    ，施用第一級毒品海洛因1 次。復於98年9 月21日下午6 時
    30分許，在高雄市○鎮區○○路、凱旋路附近巷內，向不詳
    真實姓名年籍、綽號「眼鏡仔」之成年男子，以500 元之價
    格，購得第一級毒品海洛因1 包（驗前淨重0.053 公克，驗
    餘淨重0.045 公克，含包裝袋1 只）而持有之。嗣為警於其
    交易完畢後，即在高雄市○鎮區○○路與一心路口盤檢查獲
    ，扣得上開第一級毒品海洛因1 包，經採集尿液送驗後，檢
    驗結果呈嗎啡、可待因陽性反應，始悉上情。
 (三) 於98年9 月24日上午10時許，在高雄市前鎮區○○○路18號
    「大都會網咖」廁所內，基於施用第一級毒品海洛因之犯意
    ，以注射之方式，施用第一級毒品海洛因1 次。另基於持有
    第一級毒品海洛因之犯意，於98年9 月24日下午4 時許，在
    高雄市前鎮區○○○路巷內，向劉三泰以500 元之價格，購
    入海洛因1 包（驗前淨重0.058 公克，驗餘淨重0.049 公克
    ，含包裝袋1 只）而持有之。嗣於98年9 月24日下午4 時20
    分許，為警在上開「大都會網咖」前攔檢，乙○○心虛乃將
    其持有之上開海洛因1 包丟棄地上，仍為警發覺而查扣，復
    經採集其尿液送驗後，檢驗結果呈嗎啡、可待因陽性反應。
 (四) 於98年10月16日下午10時許，在高雄市前鎮區「班超公園」
    內公廁，基於施用第一級毒品海洛因之犯意，以注射之方式
    ，施用第一級毒品海洛因1 次。另基於持有第一級毒品海洛
    因之犯意，於98年10月17日下午1 時許，在高雄市○鎮區○
    ○路某電玩店內，向不詳真實姓名年籍、綽號「眼鏡仔」之
    成年男子，以500 元之價格購買第一級毒品海洛因1 包（驗
    前淨重0.059 公克，驗餘淨重0.051 公克，含包裝袋1 只）
    而持有之。嗣於98年10月17日下午1 時50分許，為警在高雄
    市前鎮區○○○路22號前盤檢查獲，扣得前開第一級毒品海
    洛因1 包，且徵得其同意採尿送驗，結果呈可待因、嗎啡陽
    性反應。
 (五) 於98年10月20日上午10時許，在高雄市前鎮區「班超公園」
    內公廁，基於施用第一級毒品海洛因之犯意，以注射之方式
    ，施用第一級毒品海洛因1 次。另基於持有第一級毒品海洛
    因之犯意，於98年10月20日下午6 時許，在高雄市前鎮區○
    ○○路45巷1 號，向劉三泰以500 元之價格，購入海洛因1
    包（驗前淨重0.09公克，驗餘淨重0.081 公克，含包裝袋1
    只）而持有之。嗣於98年10月20日下午6 時10分許，為警在
    高雄市前鎮區○○○路22巷口盤檢查獲，並扣得上開第一級
    毒品海洛因1 包（驗前淨重0.09公克，驗餘淨重0.081 公克
    ，含包裝袋1 只）及其所有用以施用第一級毒品之注射針筒
    1 支，復經採集其尿液送驗後，檢驗結果呈嗎啡、可待因陽
    性反應。
 (六) 於98年10月31日下午3時10分許，在高雄市前鎮區○○○路
    45巷33弄8 號旁防火巷內，基於施用第一級毒品海洛因之犯
    意，以注射方式，施用第一級毒品海洛因1 次，旋為警當場
    發現，扣得其所有用以注射第一級毒品海洛因之注射針筒1
    支，經採集尿液送驗後，檢驗結果呈嗎啡、可待因陽性反應
    。
二、證據：
 (一) 98年9 月9 日查獲部分
  1.高雄市立凱旋醫院98年9 月25日濫用藥物尿液檢驗報告、高
    雄市政府警察局左營分局毒品案嫌疑人尿液代碼與姓名對照
    表各1 份。
  2.扣案之海洛因1 包（驗前淨重0.062 公克，驗餘淨重0.052
    公克，含包裝袋1 只）、高雄市立凱旋醫院98年9 月21日濫
    用藥物成品檢驗鑑定書1 紙。
  3.被告之自白。
 (二) 98年9月21日查獲部分
  1.高雄市立凱旋醫院98年10月2 日濫用藥物尿液檢驗報告、高
    雄市政府警察局前鎮分局查獲毒品危害防制條例案件犯罪嫌
    疑人姓名對照表各1 份。
  2.扣案之海洛因1 包（驗前淨重0.053 公克，驗餘淨重0.045
    公克，含包裝袋1 只）、高雄市立凱旋醫院98年10月20日濫
    用藥物成品檢驗鑑定書1 紙。
  3.被告之自白。
 (三) 98年9月24日查獲部分
  1.高雄市立凱旋醫院98年10月12日濫用藥物尿液檢驗報告、高
    雄市政府警察局前鎮分局查獲煙毒麻醉藥品案件犯罪嫌疑人
    姓名對照表各1 份。
  2.扣案之海洛因1 包（驗前淨重0.058 公克，驗餘淨重0.049
    公克，含包裝袋1 只）、高雄市立凱旋醫院98年10月27日濫
    用藥物成品檢驗鑑定書1 份。
  3.被告之自白。
 (四) 98年10月17日查獲部分
  1.高雄市立凱旋醫院98年11月3 日濫用藥物尿液檢驗報告、高
    雄市政府警察局苓雅分局偵辦毒品案件嫌疑人尿液採證尿液
    對照表各1 份。
  2.高雄市立凱旋醫院98年11月4 日濫用藥物成品檢驗鑑定書1
    份、扣案之海洛因1 包（驗前淨重0.059 公克，驗餘淨重0.
    051 公克，含包裝袋1 只）。
  3.被告之自白。
 (五) 98年10月20日查獲部分
  1.高雄市立凱旋醫院98年11月5 日濫用藥物尿液檢驗報告、毒
    品案件尿液送驗編號與真實姓名對照表各1 份、注射針筒1
    支。
  2.扣案之海洛因1 包（驗前淨重0.09公克，驗餘淨重0.081 公
    克，含包裝袋1 只）、高雄市立凱旋醫院98年11月3 日濫用
    藥物成品檢驗鑑定書1 份。
  3.被告之自白。
 (六) 98年10月31日查獲部分
  1.高雄市立凱旋醫院98年11月16日濫用藥物尿液檢驗報告、高
    雄市政府警察局前鎮分局偵辦毒品案件嫌疑人尿液採證尿液
    對照表各1 份。
  2.扣案之注射針筒1支。
  3.被告之自白。
三、論罪：
 (一) 被告前因施用毒品案件經裁定送觀察、勒戒、強制戒治，執
    行完畢後又因於5 年內再犯施用毒品案件，經臺灣屏東地方
    法院以93年度訴字第307 號判刑確定，是被告於「初犯」經
    觀察、勒戒後，曾於5 年內再犯，經依法追訴處罰，本案已
    屬3 犯以上，與毒品危害防制條例第20條第3 項「五年後再
    犯」之情形有別，且因已於「五年內再犯」，顯見其再犯率
    甚高，原實施觀察、勒戒或強制戒治，已無法收其實效，而
    無五年戒斷期之存在，自無再經觀察、勒戒及強制戒治之必
    要，檢察官逕行起訴，即無不合，合先敘明。
 (二) 海洛因為毒品危害防制條例第2 條第2 項第1 款規定之第一
    級毒品，是核被告所為，係犯毒品危害防制條例第10條第1
    項施用第一級毒品罪（共6 罪）及第11條第1 項持有第一級
    毒品罪（共5 罪）。檢察官雖未於98年度毒偵字第5883、59
    72、6237、6648、6600號起訴書所犯法條欄引用毒品危害防
    制條例第11條第1 項之條文，惟均已於前開起訴書犯罪事實
    欄載明被告持有第一級毒品經查獲之事實，並於準備程序、
    審判程序中補充被告另涉犯持有第一級毒品罪，該部分既在
    起訴範圍內，本院自應予以審理，附此敘明。就被告所施用
    之毒品，係被告持有後，進而施用，就其所施用之毒品，其
    持有之低度行為應被施用之高度行為所吸收，均不另就該部
    分論其持有第一級毒品罪。又被告有犯罪事實欄所載有期徒
    刑執行完畢紀錄，此有臺灣高等法院被告前案紀錄表在卷可
    佐，是被告於有期徒刑執行完畢後，5 年內故意再犯本件有
    期徒刑以上之罪，均為累犯，應依法加重其刑。被告所犯上
    開11罪，犯意各別，行為互殊，應予分論併罰。
四、科刑：
 (一) 爰審酌施用毒品之行為不僅戕害自身身心健康，亦間接影響
    社會治安，被告前經觀察、勒戒、強制戒治及徒刑執行完畢
    後，皆未能戒斷毒癮，其於98年9 月至10月間屢經警查獲，
    卻仍為上開11次犯行，顯見查獲之事實已不足以使被告心生
    警惕或遏阻其施用毒品之惡習，而被告稱因工作不順利、精
    神壓力大而施用毒品，是被告對於毒品已產生心理上之依賴
    ，實因使被告暫與毒品之誘惑隔離，以促其斷絕毒害，並考
    量被告犯後坦承犯行，扣案毒品之數量並非甚鉅，及其前科
    等一切情狀，認檢察官就被告持有毒品部分各求處有期徒刑
    3 月，固屬允當，而就被告施用毒品部分各求處有期徒刑1
    年，則屬略重，而分別量處如主文所示之刑，並定應執行刑
    。
 (二) 扣案之白色粉末共5 包（驗前淨重分別為0.062 公克、0.05
    3 公克、0.058 公克、0.059 公克、0.09公克，驗餘淨重分
    別為0.052 公克、0.045 公克、0.049 公克、0.051 公克、
    0.081 公克，含包裝袋5 只），均確屬第一級毒品海洛因無
    訛，此有上開高雄市立凱旋醫院濫用藥物成品檢驗鑑定書共
    5 紙在卷可稽，而裝盛該第一級毒品海洛因之包裝袋5 只，
    其中亦含有無法析離之第一級毒品海洛因，均應依毒品危害
    防制條例第18條第1 項前段規定諭知沒收銷燬之。至鑑驗耗
    用之毒品海洛因既已滅失，即無庸再予宣告沒收銷燬，附此
    敘明。
 (三) 扣案之注射針筒2 支，業據被告自承為其所有且係供施用第
    一級毒品犯罪所用之物，分別應依刑法第38條第1 項第2 款
    宣告沒收。
據上論斷，應依刑事訴訟法第273 條之1 第1 項、第299 條第1
項前段，毒品危害防制條例第10條第1 項、第11條第1 項、第18
條第1 項前段，刑法第11條、第47條第1 項、第38條第1 項第2
款第51條第5 款、第9 款，判決如主文。
本案經檢察官甲○○到庭執行職務。
中    華    民    國    99    年    1     月    29    日
                  刑事第十庭    法  官  蔡書瑜
以上正本證明與原本無異。
如不服本判決應於收受送達後10日內向本院提出上訴書狀，並應
敘述具體理由；如未敘述上訴理由者，應於上訴期間屆滿後20日
內向本院補提理由書（均須按他造當事人之人數附繕本）「切勿
逕送上級法院」。
中    華    民    國    99    年    1     月    29    日
                                 書記官  楊明月
附錄：論罪法條
毒品危害防制條例第10條第1項
施用第一級毒品者，處 6 月以上 5 年以下有期徒刑。
毒品危害防制條例第11條第1項
持有第一級毒品者，處 3 年以下有期徒刑、拘役或新臺幣 5 萬
元以下罰金。

司法院資訊處製作；財團法人民間司法改革基金會備份。
